【裁判字號】    89,交易,884
【裁判日期】    891227
【裁判案由】    過失傷害
【裁判全文】
~w2z2;臺灣高雄地方法院刑事判決~w1z1;      八十九年度交易字第八八四號
    公  訴  人  臺灣高雄地方法院檢察署檢察官
    被      告  丙○○
右列被告因過失傷害案件，經檢察官提起公訴（八十九年度偵字第一八○三五號），
本院判決如左：
    主  文
丙○○因過失傷害人，處罰金肆仟元，如易服勞役，以佰元折算壹日。
    事  實
一、丙○○考領有普通小型車駕駛執照，於民國八十九年五月二十一日下午，駕駛牌
    照號碼ＶＬ─一六九○號自用小客車，沿高雄縣大寮鄉○○○路由南往北（即由
    大寮往鳳山方向）方向行駛，而於同日下午五時五十分許，途經該路八一三號前
    欲迴車駛入對向車道路旁停車時，本應注意：（一）分向限制線（即雙黃線），
    用以劃分路面成雙向車道，禁止車輛跨越行駛，並不得迴轉，在設有禁止超車分
    向限制線之路段或對面有來車交會者不得超車；（二）汽車迴車時，劃有分向限
    制線之路段，不得迴車；（三）汽車迴車前，應暫停並顯示左轉燈光或手勢，看
    清無來往車輛，並注意行人通過，始得迴轉，以避免道路交通事故之發生，而依
    當時雖係傍晚無照明且天候雨，惟其車況、照明良好，柏油路面平直，並無障礙
    物或其他缺陷，且依其智識、能力亦無不能注意之情事，詎丙○○竟疏未注意即
    貿然在劃有分向限制線之路段迴車，亦未注意看清來往車輛，適有甲○○雖考領
    有重型機車駕駛執照，但其駕駛執照業於七十七年八月十二日失效，駕駛牌照號
    碼○八三─九二九九號重型機車，該重型機車左側翼子板車身處附載懸掛一大袋
    保麗龍免洗餐具，沿鳳林三路由北往南駛來，行經該處見狀閃避不及，該重型機
    車車頭遽與丙○○所駕駛之自用小客車左前方車頭之左前保險桿發生碰撞，甲○
    ○人車倒地後，因而受有左小腿挫傷併脛腓骨骨折、左肩挫傷併左鎖骨骨折、左
    小腿挫擦傷等傷害。丙○○於肇事後，犯罪未被發覺前，主動委請路人報案，協
    助救護傷者送醫就診，並向前往現場處理之警員坦承肇事，而接受裁判。
二、案經甲○○訴由高雄縣警察局林園分局報請臺灣高雄地方法院檢察署檢察官偵查
    起訴。
    理  由
一、訊據被告丙○○固坦承渠於右揭時地穿越分向限制線欲到對向車道路邊停車時而
    肇事，致使告訴人受有如事實欄所示之傷害等情，惟渠辯稱︰係因告訴人闖紅燈
    過來而導致本件道路交通事故等語。經查：
  (一)右揭事實業據告訴人甲○○於警偵訊中指述明確，並有高雄縣警察局道路交通事
    故調查報告表暨事故現場圖及事故現場照片六幀在卷可稽。
  (二)參酌前開道路交通事故調查報告表暨事故現場圖所示，本件被告之自用小客車雖
    停放在鳳林三路八一九號上，但告訴人之重型機車倒放在鳳林三路八一三號前，
    且被告自用小客車之方向燈罩復散落在告訴人重型機車旁零點八公尺處，堪認本
    件道路交通事故係在鳳林三路八一三號處發生。至告訴人騎乘機車是否有闖越紅
    燈行駛之行為，被告及告訴人於偵查中互執一詞，惟此部分委查無證據足資證明
    係告訴人有闖越紅燈之行為，自不能僅憑告訴人片面指述或被告單一供述，遽認
    告訴人確有闖越紅燈駕駛之情事。矧以，肇事地點並非交岔路口，有前揭道路交
    通事故調查報告表暨事故現場圖可攷，核與證人即事故處理之員警乙○○於本院
    審理中到庭結證綦詳，是以，縱認告訴人確實駕車行經肇事地點以北之鳳林三路
    與水源路之交岔路口時有闖越紅燈之行為，惟該等違反道路交通管理事件之行為
    即與本件道路交通事故之發生無涉，被告上開此部分所辯，容無足為不利於告訴
    人亦有過失之事實判斷。
  (三)此外，告訴人受有如事實欄所示之傷害，有高雄縣大寮鄉聖若瑟醫院醫師出具之
    驗傷診斷書乙紙附卷足憑。
二、按道路交通標誌標線號誌設置規則第一百六十五條第一項規定︰「分向限制線，
    用以劃分路面成雙向車道，禁止車輛跨越行駛，並不得迴轉」；在設有禁止迴車
    標誌或劃有分向限制線，禁止超車線、禁止變換車道線之路段，不得迴車；且汽
    車迴車前，應暫停並顯示左轉燈光或手勢，看清無來往車輛，並注意行人通過，
    始得迴轉，道路交通安全規則第一百零六條第二款、第五款分別定有明文，被告
    既考領有普通小型車駕駛執照，對於前揭規定自無法諉為不知，且前揭規定之義
    務亦為被告應注意之事項。況肇事時雖係傍晚且下雨，但被告車輛況狀良好有照
    明、柏油路面平直，無障礙物或其他缺陷，有前開道路交通事故調查報告表在卷
    可徵，且依被告之智識、能力亦無不能注意之情事，詎被告竟疏未注意，在未依
    規定讓行進中之車輛優先通行之情況下，即貿然在劃有分向限制線之路段迴車，
    致渠所駕駛之自用小客車左前方車頭之左前保險桿遽與告訴人所駕駛之重型機車
    發生碰撞，渠駕車行為顯有過失，灼然甚明，復以，臺灣省高屏澎區車輛行車事
    故鑑定委員會亦同此認定，有該委員會八十九年九月十三日高屏澎鑑字第八九一
    三三○號鑑定意見書乙紙在卷足佐。而告訴人確因本件道路交通事故而受有如事
    實欄所示之傷害，悉如前述，是被告未盡其上揭注意義務肇事致告訴人受有傷害
    ，駕車過失行為與傷害結果間，顯有相當之因果關係甚明。至告訴人雖持逾期駕
    駛執照駕車，業據告訴人於警詢中供明在卷，此部分固屬違反道路交通管理處罰
    條例第二十二條第一項第六款規定之行為，惟本院依職權調查，告訴人洵無其他
    注意義務之違反，自不能徒憑告訴人持逾期駕駛執照駕車，遽認告訴人就本件道
    路交通事故之發生亦有過失，參以右開鑑定委員會鑑定意見書亦認定告訴人無肇
    事因素存在至明，附此敘明。是本案事證已臻明確，被告過失傷害之犯行堪以認
    定，應予依法論科。
三、被告駕車肇事，致告訴人受傷，核其所為，係犯刑法第二百八十四條第一項前段
    之普通過失傷害罪。被告於肇事後，犯罪未被發覺前，主動委請路人報警，協助
    救護傷者送醫就診，並向前往現場處理之警員坦承肇事等情，業據證人即事故處
    理員警乙○○於本院審理中到庭證述明確，並有前揭道路交通事故調查報告表乙
    紙在卷供參，為對未發覺之犯罪自首，被告並接受本院裁判，應依刑法第六十二
    條前段之規定，減輕其刑。爰審酌被告前開過失之程度，犯罪後協助救護告訴人
    送醫就診，雖迄今尚未與告訴人完全達成和解，然曾負擔醫療費用及看護費用共
    計新臺幣（下同）二萬三千二百元，有相關收據在卷可憑，另由承保被告責任保
    險之泰安產物保險股份有限公司理賠告訴人四十七萬元，亦有泰安產物保險股份
    有限公司相關理賠資料及告訴人收受保險金之證明文件等附卷足攷，以及告訴人
    受傷情形等一切情狀，量處如主文所示之刑，並諭知易服勞役之折算標準。
據上論斷，應依刑事訴訟法第二百九十九條第一項前段，刑法第二百八十四條第一項
前段、第六十二條前段、第四十二條第二項，罰金罰鍰提高標準條例第一條前段、第
二條，判決如主文。
本案經檢察官葉麗琦到庭執行職務。
中      華      民      國      八十九    年    十二    月    二十七    日
                                  臺灣高雄地方法院交通法庭
                                      法  官
如不服本判決，應於送達後十日內，向本院提出上訴狀。
附錄本案論罪科刑法條全文：
刑法第二百八十四條第一項前段
  因過失傷害人者，處六月以下有期徒刑、拘役或五百元以下罰金。


司法院資訊處製作；財團法人民間司法改革基金會備份。
